【裁判字號】    88,易,3386
【裁判日期】    891003
【裁判案由】    違反公司法
【裁判全文】
臺灣臺北地方法院刑事判決                        八十八年度易字第三三八六號
    公  訴  人  臺灣臺北地方法院檢察署檢察官
    被      告  甲○○
右列被告因違反公司法案件，經檢察官聲請簡易判決處刑（八十八年度偵字第二○二
○八號）及移送併案審理（八十八年度偵緝字第八四六號），本院認為不得以簡易判
決處刑，而以普通程序審判，判決如左：
    主  文
甲○○無罪。
    理  由
一、公訴意旨略以：被告甲○○係設於臺北市○○○路○段一○五巷十二之四號高宴
    餐飲事業有限公司（下稱高宴公司）之負責人，明知該公司未經主管機關核准經
    營酒吧業務，竟自民國八十七年二月一日起，擅自經營上開業務，違反公司法之
    公司不得經營登記範圍以外之業務之規定。迄同年六月十一日二十二時十五分許
    ，在上址為臺北市政府人員會警查獲，因認被告涉有公司法第十五條第三項、第
    一項之罪嫌。
二、按犯罪事實應依證據認定之，無證據不得推定其犯罪事實，又不能證明被告犯罪
    者，應諭知無罪之判決，刑事訴訟法第一百五十四條第一項、第三百零一條第一
    項分別定有明文。又刑事訴訟法上所謂認定犯罪事實之證據，係指足以認定被告
    確有犯罪行為之積極證據而言（最高法院二十九年上字第三一○五號判例參照）
    。事實之認定，應憑證據，如未能發現相當證據，或證據不足以證明，自不能以
    推測或擬制之方法，為裁判基礎（最高法院四十年台上字第八六號判例參照）。
三、公訴人認被告有違反公司法之犯行，無非以右揭事實業經證人即現場負責人乙○
    ○供證屬實，且該公司依法登記經營之項目不包括酒吧業務，此有該公司登記事
    項卡在卷足憑，又該公司確有經營登記範圍外之業務，亦有臨檢紀錄表附卷可佐
    ，為其論據。
四、惟訊據被告固供承其身為高宴公司之負責人、該公司於八十七年七月起至八十八
    年六月被查獲之日止確實經營登記範圍外之酒吧業務之事實不諱，惟堅決否認涉
    有違反公司法之犯行，辯稱：其僅為登記名義之負責人，無法介入公司之實際經
    營等語。
五、經查：
（一）高宴公司原名幸記餐廳有限公司，設於臺北市○○○路○段一○五巷十二之四
      號，登記之營業範圍乃餐廳業務之經營，於七十年十二月十五日辦妥設立登記
      完竣，嗣於八十三年一月十四日更名為高宴公司，再於同年八月四日變更登記
      之營業範圍為餐廳業務之經營、飲酒店業務之經營（無陪侍），然高宴公司自
      八十七年二月一日起，在上址經營登記範圍外之酒吧業務，而於同年六月十一
      日二十二時十五分許為臺北市政府警察局中山分局中山一所警員在上址查獲上
      情，此有公司資料查詢作業、臨檢紀錄表（見偵查卷第八十八年度偵字第八五
      五○號偵查卷第二至三、五頁）、公司登記基本資料查詢（見本院卷第十頁）
      在卷可稽，且經本院依職權調閱幸記餐廳（高宴餐飲事業）有限公司登記案卷
      核閱屬實，並經證人乙○○於警察臨檢時供述明確（見偵查卷第八十八年度偵
      字第八五五○號偵查卷第五頁之臨檢紀錄表），足見高宴公司確實經營登記範
      圍外之酒吧業務。
（二）高宴公司固於於八十七年二月一日起至同年六月十六日止有違反公司法第十五
      條第一項規定之行為，惟本件首應審酌者厥為被告是否於當時擔任高宴公司之
      負責人？查高宴公司於同年三月十日改選案外人丙○○為執行業務董事，並於
      同年月二十一日辦理變更登記完竣；嗣於同年六月五日改選被告為執行業務董
      事，並於同年月二十三日辦理變更登記完竣，此有幸記餐廳（高宴餐飲事業）
      有限公司登記案卷可稽，是以本件公訴人所指高宴公司違反公司法之時間，其
      公司負責人乃丙○○而非被告。又證人乙○○於警察臨檢供稱：其受僱於負責
      人丙○○等語（見偵查卷第八十八年度偵字第八五五○號偵查卷第五頁之臨檢
      紀錄表），且於本院審理時證稱：其不認識被告，聽同事表示丙○○似為股東
      ，臨檢時警察要找負責人，大家都拿丙○○之身分證影本，對我們來說丙○○
      即為負責人等語（見本院卷第二十七至二十八頁之訊問筆錄），亦徵被告並非
      高宴公司之負責人。再丙○○因高宴公司於八十七年三月間起至同年五月十九
      日止於擅自經營有女陪侍之酒吧業務，違反公司法第十五條第三項、第一項規
      定，經本院臺北簡易庭於八十八年五月三十一日以八十七年度北簡字第九三四
      號刑事簡易判決判處拘役三十日，並科罰金新臺幣（下同）十二萬元，拘役如
      易科罰金，罰金如易服勞役，均以三百元折算壹日，並告確定在案，此經本院
      調閱本院八十七年度北簡字第九三四號刑事卷核閱無訛，故被告於本案行為期
      間確非高宴公司之負責人。
（三）綜上所述，被告既非高宴公司之負責人，即無成立公司法第十五條第三項、第
      一項規定之罪可言。此外，復查無其他積極證據足資證明被告涉有何違反公司
      法之犯行，不能證明被告犯罪，自應為被告無罪判決之諭知。
六、再臺灣臺北地方法院檢察署檢察官移送併辦之八十八年度偵緝字第八四六號被告
    涉嫌違反公司法部分，因公訴人認有連續犯關係，故移送併辦，但被告因本案既
    經判決無罪，與前開移送併辦部分即無裁判上一罪關係，自無從併辦，應退回臺
    灣臺北地方法院檢察署，由檢察官另行偵辦，併此敘明。
據上論斷，應依刑事訴訟法第四百五十二條、第三百零一條第一項前段，判決如主文
。
本案經檢察官莊俊仁到庭執行職務。
中      華      民      國      八十九      年     十     月     三     日
                                  臺灣臺北地方法院刑事第一庭
                                        法    官  蔡  惠  如
右正本證明與原本無異。
如不服本判決，應於判決送達後十日內，向本院提出上訴狀。
                                        書 記 官  彭  雅  慧
中      華      民      國      八十九      年     十     月     五     日


司法院資訊處製作；財團法人民間司法改革基金會備份。
